【裁判字號】    90,簡,3817
【裁判日期】    900806
【裁判案由】    綜合所得稅
【裁判全文】
高雄高等行政法院簡易裁定                          九十年度簡字第三八一七號
    原      告  甲○○
    訴訟代理人  丁○○
    被      告  財政部臺灣省南區國稅局
    代  表  人  許虞哲局長
    訴訟代理人  丙○○
                乙○○
右當事人間因綜合所得稅事件，原告請求被告退還滯納金等，提起行政訴訟。本院裁
定如左︰
    主  文
原告之訴駁回。
訴訟費用由原告負擔。
    理  由
甲、關於請求退還滯納金、滯納利息及執行費部分：
一、按人民因中央或地方機關對其依法申請之案件，予以駁回，認為其權利或法律上
    利益受違法損害者，經依訴願程序後，得向高等行政法院提起請求該機關應為行
    政處分或應為特定內容之行政處分之訴訟。行政訴訟法第五條第二項規定甚明。
    是提起課以義務訴訟，須以經過訴願為其前提，其未經過訴願程序，遽行提起行
    政訴訟，自非法之所許。
二、原告因綜合所得稅事件，具狀提起行政訴訟略謂：其八十五年及八十六年度綜合
    所得稅課徵因有疑義，申請復查，被告之稅務員蘇福盛告知，所得稅中關於抵押
    權設定之疑義，須向財政部台灣省中區國稅局大屯稽徵所申請複查，該年度之綜
    合所得稅可延後繳納。其間數度公文往返，該稽徵所最後函覆之日期為八十九年
    一月五日，然據財政部台灣省南區國稅局嘉義分局（誤書為嘉義國稅局）詹課長
    及台灣高雄地方法院書記官黃曼告知，原告該二年度之綜合所得稅事件，早於八
    十七年已移送強制執行，可見承辦人員之疏失。嗣原告向被告請求退還八十五年
    度及八十六年度綜合所得稅有關之滯納金、滯納利息及執行費用，被告謹於八十
    九年八月十六日核准退還八十五年度之綜合所得稅有關滯納金、滯納利息部分，
    其餘否准之。然被告既承認其承辦人員之疏失，八十六年度部分理應援例退還，
    爰請求被告退還原告已繳納之八十六年度綜合所得稅之滯納金新台幣（下同）六
    、０八九元、滯納利息一、四四九元及執行費用三四六元等語。觀之原告起訴內
    容，係不服被告九十年三月二日南區國稅徵字第九００一四三三四函，關於否准
    退還八十六年度綜合所得稅之滯納金、滯納利息及執行費部分，而請求被告作成
    退還滯納金、滯納利息及執行費之行政處分，核其所提起者係請求被告應為特定
    內容之行政處分，為課以義務訴訟，依首揭規定，自須經過訴願程序，始得提起
    。經查原告對於被告所為之前揭駁回處分，並未經合法之訴願程序，原告逕提起
    本訴，依首開說明，其起訴之前提要件即有欠缺，難認為合法。
乙、關於請求賠償利息損失部分：
一、「公法上之爭議，除法律別有規定外，得依本法提起行政訴訟。」、「訴訟事件
    不屬行政法院之權限者，行政法院應以裁定駁回之。」分別為行政訴訟法第二條
    、第一百零七條第一項第一款所明文規定。又國家賠償法所規定損害賠償之訴，
    除依該法規定外，適用民事訴訟法之規定，同法第十二條定有明文。是依國家賠
    償法就國家賠償之公法上爭議應循民事訴訟程序救濟，先予敘明。
二、原告起訴另謂：原告一向安分守己，對於八十五年及八十六年度綜合所得稅課徵
    因有疑義，申請復查，數度向財政部台灣省南區國稅局嘉義分局詢問，稅務員蘇
    福盛態度惡劣，刁難原告，故意將案件移送法院執行。原告於八十九年六月十五
    日接獲催繳電話後，即迅速郵政匯款如數繳納，稅務員呂文義即開立代收移送法
    院滯納稅款及財務罰鍰繳款書並立即以電話通知法院，然原告在富邦商業銀行高
    雄分行帳號００五─二二─六九九四○二之七之活期存款四六、八一四元仍遭扣
    押，查封日期自八十九年六月二十九日起至八十九年七月七日止，此段扣押期間
    之利息損失，實因被告之稅務員疏失造成，爰請求被告賠償存款遭扣押八日以本
    金四六、八一四元按年息百分之五計算之利息損失等語。原告此部分係主張公務
    人員執行職務疏失，造成其損害，被告依法應負賠償責任云云，核其所訴，係主
    張國家賠償，揆諸首揭說明，自應循民事訴訟程序以為救濟，始為正辦。茲原告
    對此部分提起行政訴訟，亦非適法，連同前開部分併予駁回。
三、依行政訴訟法第二百三十六條、第一百零七條第一項第一款、第十款、第一百零
    四條、民事訴訟法第九十五條、第七十八條，裁定如主文。
中      華      民      國      九十    年      八      月      六      日
                                高雄高等行政法院第三庭
                                            法      官  蘇秋津
右為正本係照原本作成。
如不服本裁定，應於送達後十日內，向本院提出抗告狀並表明抗告理由，如於本裁定
宣示後送達前提起抗告者，應於裁定送達後十日內補提抗告理由書（須按他造當事人
人數附繕本）。
提起抗告應繳納送達用雙掛號郵票六份（每份三十四元）。
中      華      民      國      九十    年      八      月      六      日
                                            法院書記官  朱景臨
附註：
行政訴訟法第二百三十五條（第一項、第二項）：
對於適用簡易程序之裁判提起上訴或抗告，須經最高行政法院之許可。
前項許可，以訴訟事件所涉及之法律見解具有原則性者為限。


司法院資訊處製作；財團法人民間司法改革基金會備份。
